【裁判字號】    95,訴,1568
【裁判日期】    951229
【裁判案由】    強盜
【裁判全文】
臺灣桃園地方法院刑事判決              95年度訴字第1568號
公  訴  人  台灣桃園地方法院檢察署檢察官
被      告  丁○○
                    7號
                    （另案在台灣桃園女子監獄執行中）
指定辯護人  吳金棟律師
上列被告因強盜案件，經檢察官提起公訴（95年度偵字第11683
號），本院判決如下：
    主  文
本件免訴。
    理  由
一、公訴意旨略以：被告丁○○意圖為自己不法之所有，於民國
    94年7 月25日14時30分許，搭乘由甲○○（另經台灣桃園地
    方法院檢察署檢察官為不起訴處分）所騎乘之車號QF8 －82
    5 號輕型機車，行經桃園縣平鎮市○○路670 號「風格檳榔
    攤」時，本欲向該檳榔攤購買香菸及檳榔，惟見檳榔攤四下
    無人，竟竊取該檳榔攤內桌上丙○○所有之現金新台幣（下
    同）5,500 元，得手後，嗣經丙○○發現欲逮捕被告丁○○
    ，並扯下被告丁○○所有之女用手提包1 個，然被告丁○○
    為防護贓物、脫免逮捕，竟當場徒手毆打丙○○頭部、臉部
    ，對丙○○施以強暴行為，且隨即跑至「風格檳榔攤」前搭
    乘不知情之甲○○所騎乘之輕型機車逃逸，嗣於94年8 月17
    日20時50分許，在桃園縣平鎮市○○路與平東路口為警查獲
    ，因認被告丁○○涉有準強盜罪嫌。
二、公訴意旨雖認：被告丁○○於竊得現金5,500 元步出店門正
    欲逃逸之際，為被害人丙○○發覺並上前欲奪回遭竊之現金
    ，被告丁○○竟基於脫免逮捕、防護贓物之意，竟以手毆打
    被害人丙○○之頭部、臉部，對被害人丙○○施以強暴行為
    後逃離，並以被害人丙○○於偵查中指述：「伊與被告拉扯
    ，伊拉住被告，被告一直要跑，兩人在拉扯間有打鬥，被告
    有打伊的頭、臉部」情節詳實，堪信被告丁○○確有因防護
    贓物、脫免逮捕，而與被害人丙○○發生扭打而施以強暴之
    行為，為其論據，而認被告丁○○涉有犯刑法第329 條之準
    強盜罪云云。
三、被告丁○○固不否認有進入風格檳榔攤竊取財物之行為，惟
    辯稱：伊進入檳榔攤後，本來要去買香菸及檳榔，發現裡面
    沒有人，又看見錢放在桌上，一時起貪念就將錢拿走了，伊
    轉過身要跑時看見丙○○從屋內走出來，伊打開門正想要跑
    出去時，丙○○就衝出來拉住伊的皮包，伊就從台階上跳下
    來，當時丙○○人還在站在台階上，並無跌下來，伊跳下台
    階後並無與丙○○發生拉扯，就直接衝到機車上走了，並無
    對丙○○施以強暴之行為云云。經查：
  (一)被告丁○○於94年7 月25日14時30分許，搭乘由甲○○所騎
    乘之車號QF8 －825 號輕型機車，行經桃園縣平鎮市○○路
    670 號「風格檳榔攤」時，本欲向該檳榔攤購買香菸及檳榔
    ，惟見四下無人，竟竊取該檳榔攤內桌上丙○○所有之現金
    新台幣（下同）5,500 元，準備步出檳榔攤時，因被害人丙○○在後方住處整理貨物時從監視螢幕目睹上情，立即從屋
    內衝向檳榔攤上前攔阻等情，已據被告丁○○及證人丙○○
    、甲○○證述明確，被告丁○○竊盜之事實，證據明確，洵
    堪認定。
  (二)據證人丙○○於本院審理中結證：檳榔攤是住家式的，營業
    時就把檳榔攤推出去，伊當日是從住處裡面的監視器，發現
    有人在檳榔櫃裡面偷東西，一開始伊以為是客人，伊一衝出
    去，發現被告在伊放錢的小抽屜裡拿錢，伊大聲喊叫妳在幹
    什麼，被告就要逃跑，伊情急之下就拉住被告身上所掛的皮
    包的帶子，拉住被告時，因為檳榔櫃距離地面有高度，那裡
    有一個階梯約4 、5 格，伊與被告一起從階梯的第5 格跌下
    來，2 人跌下後，被告要脫逃時有亂揮手，揮手的力道像是
    自然反應下的揮手，被告揮手是要掙脫的感覺，從伊抓住被
    告到最後，被告一直要掙脫，跌倒後有揮手要撥開的感覺，
    被告揮手時伊還是抓住被告的皮包，伊並沒有因為被告揮手
    而停下來，伊的頭部及臉部就是在被告揮手要掙脫時打到的
    ，被告除了揮手打到伊的臉部及頭部外，並沒有打到其他的
    部位，在從台階跌下去之前，被告並無揮手打伊的行為，在
    伊拉住被告皮包過程中，被告應該是任憑伊拉，一直往前跑
    ，並沒有要將皮包搶回的意思等語（見本院卷第81頁至第90
    頁），由上開證人丙○○之證詞及被告丁○○之供述，足見
    被告丁○○在逃離現場過程，只是一再要掙脫被抓住的皮包
    ，目的只在逃跑而已，被告丁○○主觀上顯然並無主動攻擊
    施暴於人而為便利脫逃之動作。至被告丁○○辯稱：丙○○
    並無與伊一起跌落階梯等情，顯係卸責之詞，不足採信。
  (三)按刑法第329 條準強盜罪之因脫免逮捕，而當場施以強暴、
    脅迫，係指竊盜或搶奪犯，將他人財物移歸自己實力支配之
    下後，為脫免逮捕而對追捕者施以強暴脅迫之行為。本件被
    告於竊盜檳榔攤內之現金得手後欲步出店門時為證人丙○○
    發現上前攔阻，被告丁○○欲逃之際，旋即為證人丙○○拉
    住所背皮包之背帶，兩人隨即跌落階梯下，被告丁○○雖於
    證人丙○○緊抓住其皮包背帶時，不斷掙脫間有撥開證人丙○○雙手及於掙脫過程中手部有碰觸證人丙○○頭部、臉部
    之行為，證人丙○○因被告丁○○上開掙脫行為，頭部及臉
    部受有碰觸（未據驗傷），惟被告丁○○主觀上僅單純欲逃
    離現場，雖其意在脫免逮捕，而有極力掙脫被抓住皮包之行
    為，此為人情自然之反應，只要其掙脫的動作並未逾越必要
    的範圍，且無主動攻擊施強暴於人的意思，即不能遽認係施
    以強暴。是被告丁○○並無基於故意而對證人丙○○施以強
    暴之行為，被告丁○○此部分辯護主張尚堪採信且合於情理
    ，亦即客觀上尚難認被告丁○○該當於刑法第329 條之準強
    盜罪，本院因認被告丁○○所為未至故意施以強暴之地步，
    尚無對被告丁○○以準強盜罪相繩之餘地。是本件被告丁○○僅犯刑法第320 條第1 項之竊盜罪，堪予認定。
四、按曾經判決確定者，應諭知免訴之判決，刑事訴訟法第302
    條第1 款定有明文。又訴訟上所謂一事不再理之原則，關於
    實質上一罪或裁判上一罪，均有其適用，最高法院60年台非
    字第77號著有判例可資參照。而所謂同一案件有事實上同一
    案件與法律上同一案件，法律上同一案件則指實質上一罪（
    加重結果犯）或裁判上一罪（牽連犯、連續犯之例），即基
    本事實雖有不同，然刑罰權僅屬一個，具有不可分性，因此
    在訴訟上認係同一案件，不得重複起訴及裁判（最高法院55
    年度台非字第176號判例意旨可資參照）。
五、按修正後刑法第2條第1項之規定：「行為後法律有變更者，
    適用行為時之法律。但行為後之法律有利於行為人者，適用
    最有利於行為人之法律」，係規範行為後法律變更所生新舊
    法比較適用之準據法，於新法施行後，應適用新法第2條第1
    項之規定，為「從舊從輕」之比較；比較時應就罪刑有關之
    共犯、未遂犯、想像競合犯、牽連犯、連續犯、結合犯，以
    及累犯加重、自首減輕暨其他法定加減原因（如身分加減）
    與加減例等一切情形，綜其全部罪刑之結果而為比較（最高
    法院95年第8 次刑庭會議決議參照）。查被告行為後，罰金
    刑之計算單位及處罰、連續犯之規定，均有修正：1.罰金刑
    之計算單位及處罰部分：刑法第33條第5 款業於94年2 月2
    日修正公布，並自95年7 月1 日起施行；修正前刑法第33條
    第5 款規定「罰金：1 元以上。」修正後刑法第33條第5 款
    規定「罰金：新臺幣1,000 元以上，以百元計算之」；另95
    年6 月14日修正公布刑法施行法第1 條之1 ：「中華民國94
    年1 月7 日刑法修正施行後，刑法分則編所定罰金之貨幣單
    位為新臺幣。94年1 月7 日刑法修正時，刑法分則編未修正
    之條文定有罰金者，自94年1 月7 日刑法修正施行後，就其
    所定數額提高為30倍。但72年6 月26日至94年1 月7 日新增
    或修正之條文，就其所定數額提高為3 倍」，現行刑法中，
    有關於罰金刑之計算單位及處罰之規定已有修正，自屬法律
    變更。2.連續犯部分：刑法第56條連續犯之規定業於94年2
    月2 日修正公布刪除，並於95年7 月1 日施行，則被告丁○○之犯行，因行為後新法業已刪除連續犯之規定，此刪除雖
    非犯罪構成要件之變更，但顯已影響行為人刑罰之法律效果
    ，自屬法律有變更。3.經綜合比較前述新、舊法結果，修正
    後規定並未較有利於行為人，則應依修正後刑法第2 條第1
    項前段規定，適用被告丁○○行為時（即修正前）之法律。
六、被告丁○○前於95年1 月13日因竊盜案件，經本院於95年1
    月27日以95年度壢簡字第207 號判處拘役30日確定，又被告
    丁○○前於94年6 、7 月間某日，在桃園縣中壢市新明市場
    王淑玲之母之機車置物箱內，竊取王淑玲之母之皮夾1 個（
    內有王淑玲之健保卡、其母之身分證、現金3,000 餘元等物
    ），94年7 月間某日22時許，在桃園縣中壢市○○○路附近
    ，竊取楊芳怡自小客車內之皮包1 個（內含楊芳怡之身分證
    、劉秀珠之信用卡、金融卡各1 張等物），94年7 月21日14
    時許，在桃園縣平鎮市○○路60號竊取乙○○手提包1 個（
    內含現金30,000餘元及支票2 張，分別為發票人為王孝志，
    付款人為桃園信用合作社永興分社，票號C361170 號，到期
    日94年7 月31日，金額24,300元；票號C361171 號，到期日
    94年7 月31日，金額109,600 元），經檢察官偵查後，認與
    本院上開確定判決有連續犯裁判上一罪關係，為確定判決效
    力所及，於95年7 月21日以95年度偵字第11683 號為不起訴
    處分，有上開判決書及不起訴處分書各1 份在卷可稽，本件
    被告丁○○所犯之竊盜犯行，與前開經論罪科刑確定之竊盜
    犯行，於客觀上時間僅相隔6 個月，且與前開不起訴處分書
    所載之竊盜犯行，時間緊接、方法相同，且係觸犯構成要件
    相同之罪，是被告丁○○本件之竊盜犯行，應為本院95年度
    壢簡字第207 號確定判決之既判力效力所及，應可確認。從
    而，依審判不可分之原則，本院95年度壢簡字第207 號確定
    判決之既判力，應及於本件被告於94年7 月25日所為之竊盜
    犯罪事實，揆諸上開法條規定，本案應為前案之確定判決效
    力所及，自應為免訴之諭知。
據上論斷，應依刑事訴訟法第302 條第1 款，判決如主文。
本案經檢察官蔡正雄到庭執行職務。
中    華    民    國    95    年    12    月    29    日
                  刑事第四庭  審判長法  官  黃斯偉
                                    法  官  陳心婷
                                    法  官  張淑華
以上正本證明與原本無異。
如不服本判決，應於送達後10日內，向本院提出上訴狀。
                                    書記官  郭中明
中    華    民    國    95    年    12    月    29    日


司法院資訊處製作；財團法人民間司法改革基金會備份。
